臺灣高等法院臺南分院刑事判決　　　　　　九十三年度上訴字第四七五號　　Ｇ
　　　上　訴　人
　　　即　被　告　乙　○　○
右上訴人即被告因搶奪等案件，不服臺灣臺南地方法院九十二年度訴字第九七四號中
華民國九十二年十二月四日第一審判決（起訴案號：臺灣臺南地方法院檢察署九十一
年度偵字第九二九二、第一一一六九號），提起上訴，本院判決如左：
      主      文
上訴駁回。
      事      實
一、乙○○基於意圖為自己不法所有之概括犯意，自民國（下同）九十一年六月十六
    日起至同年九月二日止，於深夜或凌晨人煙稀少之時，騎車牌號碼不詳之機車，
    頭戴半罩式或全罩式安全帽，尾隨騎機車之單身婦女，於如附表所示之時、地，
    趁該等婦女不備或不能抗拒之際，以附表所示之手法，連續徒手搶奪該等婦女如
    附表所示之財物；乙○○搶得如附表所示財物後，即將搶得之皮包或手提包及信
    用卡、金融卡、行車執照、身分證等物丟棄，其餘行動電話手機則轉賣予不知情
    之「嘉誠二手手機通訊行」負責人彭健鈞，得款後花用殆盡；又乙○○為行搶如
    附表編號八戊○○財物之便，竟於九十一年八月三十一日上午八時許，在臺南市
    ○○路二二一號前，見袁震興所有之車牌號碼ＹＬＦ─４５８號重型機車上之鑰
    匙未取下，基於意圖為自己不法之所有之犯意，即以機車上之鑰匙竊取該機車，
    復於同年九月二日晚上九時二十分左右，騎乘上開機車，以附表編號八之手法，
    搶奪戊○○如附表編號八所示之財物逃逸（其犯罪時間、地點、方法、被害人、
    所得財物等均如附表所示），隨即於同日晚上九時三十五分許，在臺南市○○○
    路○段與東門路口前，為警查獲，並當場扣得上開袁震興所有之車牌號碼ＹＬＦ
    ─４５８號重型機車一輛及戊○○所有如附表編號八之財物。
二、案經臺南市警察局及該局第五分局報告臺灣臺南地方法院檢察署檢察官偵查起訴
    。
      理      由
一、訊據上訴人即被告乙○○（下稱被告）固坦承有於右揭時地竊取被害人袁震興之
    機車，並出賣手機予彭健鈞之嘉誠二手手機通訊行等情，惟矢口否認犯有如附表
    所示之搶奪犯行，並辯稱：伊沒有搶奪，伊只是拿手機去變賣而已，手機是伊女
    朋友給的，伊沒有搶被害人丙○○等人之財物，他們都認錯了，無法找出送伊女
    友手機綽號「阿賢」之客人，伊騎該袁震興所有車牌號碼ＹＬＦ─４５８號機車
    時，機車腳踏板上已有東西（指手提包一只）了，而機車不是在青年路，是在延
    平市場偷的云云。
二、經查：
(一)、右揭被告竊取被害人袁震興之機車之事實，業據其於原審及本院審理時均供承不
    諱（見原審卷第四七頁、本院九十三年十月十三日審判筆錄第三頁），核與被害
    人袁震興指訴失竊之情節大致相符，惟關於被告竊取上開機車之時、地，被告於
    警訊中及檢察署偵訊中辯稱：伊於九十一年九月一日上午六時左右，即看見該機
    車停放在臺南市○○路○段延平市場旁，機車上之鑰匙未取下，伊於九月二日晚
    上九時二十分許，為貪求方便，即竊取該機車，當時機車上即有一手提包，伊不
    知道是何物云云。但查，上開機車之所有人袁震興於九十一年八月三十一日上午
    八時許即發現其停放在臺南市○○路二二一號前之機車失竊，並即時向臺南市警
    察局第一分局東寧派出所報案，業據被害人袁震興指訴綦詳，且有車輛竊盜、車
    牌失竊資料個別查詢報表一份在卷足憑，足證被告竊取上開機車之時、地應為九
    十一年八月三十一日上午八時於臺南市○○路二二一號前失竊，被告此部分之辯
    解，未據舉出確證以實其說，與事實不符，不足採信，被告竊盜機車之犯行，堪
    以認定。
(二)、被告右揭搶奪之犯行，業據被害人丙○○、己○○、辛○○、庚○○、丁○○、
    壬○○○、甲○○、戊○○等八人指訴搶奪情節綦詳（其犯罪時間、地點、方法
    、被害人、所得財物等均如附表所示），不但被告所犯附表編號一至八之搶奪對
    象、時間、手法均屬類似，且其中被害人己○○、辛○○、丁○○、戊○○四人
    均經警方安排指認被告，被害人己○○指訴稱：警方所提示被告口卡上之照片及
    現在分局內受訊之人（指被告），確為搶奪伊財物之人，因歹徒搶奪伊之財物後
    ，迴轉時被伊看到他的臉，他當時是騎輕機車、穿白色Ｔ恤、戴白色安全帽等語
    （見臺南市警察局第五分局卷即警卷二第八、九頁、偵查卷第九十頁）；被害人
    辛○○指訴：搶伊之歹徒騎白色機車、未懸掛牌照、頭戴半罩式安全帽、穿白色
    上衣、淺藍色七分褲、拖鞋，搶奪伊之財物後往臨安路方向逃逸，伊當時有自後
    追逐歹徒，歹徒有回頭看伊好幾次，伊有看清歹徒臉孔，而警方所提示乙○○口
    卡上之照片及現在分局內受訊七人中之其中一人（指被告），確為搶奪伊財物之
    人、所以伊能確定他是搶奪手提包之人等語（見上開警卷第十、十一頁）；被害
    人丁○○指訴：歹徒騎黑色機車豪邁一二五ＣＣ，未懸掛車牌、頭戴半罩式安全
    帽、穿紅色上衣、黑色長褲、英雄牌拖鞋、自伊右方攔下我所騎機車，然後動手
    搶走皮包後往中山公園方向逃逸，伊有看清楚歹徒臉孔，警方所提示乙○○口卡
    上之照片，確為搶奪伊財物之人等語（見上開警卷第十三頁），被害人戊○○指
    訴：伊被一個頭戴安全帽、穿深色上衣、騎深色機車之人從機車之右側將手提包
    搶走，後由長榮路五段由北向南逃逸，經伊當場指認（警方讓被告坐在機車上）
    ，伊幾乎可以確認被告即為搶奪伊之人，且伊被搶後至警察查獲時只相隔約十五
    分鐘，被搶財物全數亦在被告所騎之機車上查獲，後來亦在被告機車上找出黑色
    衣服等語（見臺南市警察局卷即警卷一第三、四頁、本院九十三年十月十三日審
    判筆錄第六頁），是被害人己○○等四人均明確指認搶奪財物之歹徒之車型、穿
    著、案發狀況，及被告確係案發時騎乘機車搶奪渠等財物之人，以被害人對歹徒
    穿著、車輛、案發當時狀況描述得如此仔細，除戊○○外，其餘三人於案發時均
    明確看見歹徒之臉孔，甚至被害人於警局尚且能自七人中指出何者為搶伊之歹徒
    ，而被害人戊○○尚在十五分鐘前即遭搶，印象至為深刻，皆應不至誤認，另佐
    以被害人己○○等四人與被告間互不相識且無任何糾葛，亦不致於無端虛構誣諂
    被告，可排除有何虛構誣陷之可能，是顯見被害人己○○、辛○○、丁○○、戊○○等人明確指認被告即為搶奪伊等人財物之歹徒乙情，應非虛構，堪信為真實
    。
(三)、又被告於九十一年九月二日晚上九時二十分左右，搶奪被害人戊○○之手提包後
    ，於同日晚上九時三十五分許即為警於所騎乘之機車上，查獲被害人戊○○之財
    物，被告亦於檢察署偵查中自承該機車於同日晚上九時十五分許即由其竊得騎用
    （見偵查卷第十六頁），可知被告於同日晚上九時十五分許即騎用該機車，參以
    被害人戊○○係於同日晚上九時二十分許遭搶等情，況被害人戊○○於警局中已
    指認被告即為十五分鐘前搶奪伊之手提包之歹徒，已如前述，足認被告所辯稱其
    並未搶奪被害人戊○○之手提包，其於騎乘該機車時，機車上已有被害人戊○○
    之皮包云云，顯為事後畏罪圖卸刑責之詞，不足採信。
(四)、再被告於九十一年六月十六日持四支手機至「嘉誠二手手機通訊行」販賣，其中
    國際廠牌ＧＤ九五型式之手機一支（手機序號：00000000000000
    0號），被害人丙○○甫於同日凌晨二時二十分遭搶奪；於同年月二十日持二支
    手機至「嘉誠二手手機通訊行」販賣，其中宏碁廠牌Ｖ七五０型式之手機一支（
    手機序號：000000000000000號），為被害人辛○○於同日凌晨
    四時三十分遭搶奪；於同年月二十三日持七支手機至「嘉誠二手手機通訊行」販
    賣，其中諾基亞廠牌三三一０型式之手機一支（手機序號：000000000
    000000號），為被害人己○○於同年月十九日遭搶奪之物；諾基亞廠牌三
    三三０型式之手機一支（手機序號：000000000000000號），為
    被害人丁○○於同年月二十二日遭搶奪之物；國際廠牌ＧＤ九○型式之手機一支
    （手機序號：000000000000000號），為被害人庚○○於同年月
    二十一日遭搶奪之物；於同年七月二十日持三支手機至「嘉誠二手手機通訊行」
    販賣，其中西門子廠牌三五０八型式手機一支（手機序號：000000000
    000000號）、摩托羅拉廠牌Ｖ二０八八型式手機一支（手機序號：000
    000000000000號），分別為被害人壬○○○、甲○○於同年月十七
    日遭搶奪之物，有手機買賣維修單七張、行動電話買賣切結書二張附卷可稽（見
    警訊卷二第六頁至第十六頁、第三七頁至第四三頁），亦有上開被害人丙○○等
    指訴伊手機之序號可據。被告於搶得上開手機後，或當日或相隔數日即持往變賣
    ，被告辯稱上開被害人遭搶之手機係證人即伊女朋友王秀怡所交付，手機係客人
    送給伊女朋友云云，顯與常理有違，不足採信。
(五)、證人即被告女友王秀怡雖於警訊中證稱：伊於統帥ＫＴＶ上班，綽號「阿賢」之
    客人曾於九十一年六月中旬贈送行動電話二支、九十一年七月二十幾號送行動電
    話三支予伊，廠牌皆不清楚，伊只記得有諾基亞、摩托羅拉兩種廠牌，伊也不知
    道「阿賢」的年籍資料，行動電話手機四支（序號分別為：000000000
    000000號、000000000000000號、0000000000
    00000號、000000000000000號）是伊叫被告去變賣的（見
    警訊卷二第二三頁背面、第二四頁、第二五頁）云云，及於檢察署偵查中證稱：
    手機是綽號「阿賢」之客人拿給我的，他拿五支給我，而他在十月時又拿手機給
    我，我拿給被告的手機是摩托羅拉及諾基亞手機共五支，被告就是拿這五支手機
    去賣的，都在我給他的二、三天後，我六月時拿二支或三支給他，其餘在七月交
    給他，在三、四月時綽號「阿賢」者有陸續交給我，我就交給被告，手機的廠牌
    有些我不知道，我有懷疑過那些手機的來源，手機不是被告偷的云云（見偵查卷
    第四三至四五頁）。經查，證人王秀怡雖證稱：伊共交給被告五支手機云云，惟
    被告出售予「嘉誠二手手機通訊行」之手機計有：九十一年六月十六日：四支
    ，同年月二十日：二支，同年月二十三日：七支，同年月二十五日：一支
    ，同年七月十七日：一支，共計十五支手機，業據證人即「嘉誠二手手機通訊
    行」老闆彭健鈞證述綦詳，而被告於警訊時另坦承除上開十五支手機外，其亦於
    九十一年七月二十日另拿三支手支至上開通訊行販賣（見上開警卷二第二頁、第
    三七頁至第四一頁手機買賣維修單），足見被告自九十二年六月十六日至同年七
    月二十日，短短一個月之間，販賣予「嘉誠二手手機通訊行」之手機即高達十八
    支之多，而非證人王秀怡所證之五支，且大多是本案被害人遭搶後（按被告犯案
    時間集中在九十一年六、七月間）之當日或相隔數日即由被告持往變賣，更非證
    人王秀怡所證，有些手機是在三、四月即由客人交給伊、且伊交給被告後二、三
    天，被告即持至通訊行變賣云云，況上開手機之廠牌含蓋各家廠牌，並非僅有摩
    托羅拉及諾基亞廠牌之手機，亦據證人彭健鈞證述詳卷（見警訊卷二第二十頁）
    ，另證人所言九十二年六月間贈送被告之手機多為被害人於九十二年七月間遭搶
    之手機，亦與本案被害人遭搶之時間點不符，又證人即統帥ＫＴＶ經理謝琦亮亦
    證稱：我不認識「阿賢」，一般客人會送行動電話手機一、二支予小姐，但不會
    送很多支，沒有聽說過王秀怡有被送過很多支手機等語（見偵查卷第七十頁背面
    、第八十頁），若證人王秀怡果真異常得自客人處獲贈很多支手機，又如何能不
    引起同事間之注意，另參以證人王秀怡與被告係男女朋友關係，語多迴護之詞，
    是證人上開所為迴護被告之證詞，均與事實不符，顯不足採。雖被害人即證人丙○○、壬○○○、甲○○等人於本院指訴無法辨識被告是否搶伊之歹徒，惟均稱
    歹徒頭載安全帽騎機車，與被告搶奪戊○○等人之方式相符，加以時日已久，彼
    等並未明確指出被告並非搶奪其財物之人，亦不足資為有利被告之證據。至被害
    人即證人己○○、辛○○、庚○○、丁○○未於本院傳喚時到場，惟其等已於案
    發後警訊中陳明附卷可稽，並有相關失竊財物暨手機資料可按，毋庸再傳，合併
    說明。
(六)、此外，並有贓物認領保管單二份、刑案資料作業個別查詢報表一份、和信電訊股
    份有限公司協查手機序號、雙向通聯資料、遠傳電信股份有限公司行動電話基本
    資料、派出所呈報單、商品保證書等在卷足憑（見警訊卷一第七頁、第八頁、第
    十二頁、警訊卷二第四四頁至第五二頁、第五九頁、第六十頁），本件事證明確
    ，被告上開竊盜及搶奪之犯行，洵堪認定，應予依法論科。
三、核被告所為，係犯刑法第三百二十條第一項竊盜罪及第三百二十五條第一項之搶
    奪罪。被告先後多次搶奪之犯行，時間緊接，觸犯犯罪構成要件相同之罪名，顯
    係基於概括犯意反覆而為，應依連續犯規定論以一罪，即連續搶奪罪，並加重其
    刑。又被告所犯連續搶奪罪與竊盜罪間，有方法、目的之牽連關係，為牽連犯，
    應依刑法第五十五條之規定，從其較重之連續搶奪罪處斷。
四、原審以被告事證已臻明確，因予適用刑法第五十六條、刑法第三百二十條第一項
    、第三百二十五條第一項、第五十五條之規定（漏載罰金罰鍰提高標準條第一條
    前段），審酌被告正值青年，且四肢健全，具完全之謀生能力，竟不思憑己力正
    當途徑賺取財物，一再對單身婦女以機車行搶財物，除對被害人之財產造成損害
    外，精神上亦足產生莫大之恐懼，更足以造成一般民眾之恐慌，嚴重危害公共秩
    序及社會安全，並衡量其九十一年六月十六日至同年七月十七日之短短一個月內
    即犯下附表編號一至七之七件搶奪案及九十一年九月間（原判決理由欄均誤植為
    九十二年）又再犯附表編號八之搶奪案、顯然欠缺法紀觀念，惡性重大，且於查
    獲後仍飾詞狡辯，否認犯行，不知悔改之犯罪後態度等一切情狀，量處有期徒刑
    二年六月，以資懲儆。核其認事用法俱無不合，量刑亦稱妥適。被告上訴意旨猶
    執陳詞，空言指摘原判決量刑不當，請求撤銷原判決，並無可取，為無理由，應
    予駁回。
據上論結，應依刑事訴訟法第三百六十八條，判決如主文。
本案經檢察官曾銘芳到庭執行職務。
中    華    民    國      九十三      年      十一      月      三      日
                                  臺灣高等法院臺南分院刑事第二庭
                                      審判長法官  葉    居    正
                                            法官  李    文    福
                                法官  莊    俊    華
右正本證明與原本無異。
如不服本判決，應於判決送達後十日內向本院提出上訴狀，其未敘述理由者並應於提
出上訴狀後十日內向本院補提理由書（應附繕本)。
                                      法院書記官  廖    明    娟
中    華    民    國      九十三      年      十一      月      八      日
附錄條文：
刑法第三百二十條：
意圖為自己或第三人不法之所有，而竊取他人之動產者，為竊盜罪，處五年以下有期
徒刑、拘役或五百元以下罰金。
意圖為自己或第三人不法之利益，而竊佔他人之不動產者，依前項之規定處斷。
前二項之未遂犯罰之。
刑法第三百二十五條：
意圖為自己或第三人不法之所有，而搶奪他人之動產者，處六月以上五年以下有期徒
刑。
因而致人於死者，處無期徒刑或七年以上有期徒刑，致重傷者，處三年以上十年以下
有期徒刑。
第一項之未遂犯罰之。
附表：
┌──┬────┬──────┬────────┬───┬───────┐
│編號│犯罪時間│  犯罪地點  │  犯罪方法      │被害人│   所得財物   │
│    │        │            │                │      │  （新台幣）  │
├──┼────┼──────┼────────┼───┼───────┤
│一  │九十一年│台南市○○路│搶奪丙○○置於機│丙○○│皮包一只，內有│
│    │六月十六│與和緯路口  │車腳踏板上之皮包│      │身分證、健保卡│
│    │日凌晨二│            │（見警卷二第七頁│      │、中國信託信用│
│    │時二十分│            │）              │      │卡三張、慶豐銀│
│    │許      │            │                │      │行信用卡一張、│
│    │        │            │                │      │國際廠牌ＧＤ九│
│    │        │            │                │      │五型式之手機一│
│    │        │            │                │      │支（序號３５０│
│    │        │            │                │      │0000000│
│    │        │            │                │      │２２３１２號）│
├──┼────┼──────┼────────┼───┼───────┤
│二  │九十一年│台南市○○路│同右方式（見警卷│己○○│手提包一只，內│
│    │六月十九│五段大光國小│二第八頁、第四四│      │有新台幣（下同│
└──┴────┴──────┴────────┴───┴───────┘
┌──┬────┬──────┬────────┬───┬───────┐
│  │日凌晨零│前          │頁）            │      │）二千餘元、身│
│    │時許    │            │                │      │分證一張、提款│
│    │        │            │                │      │卡二張、駕駛執│
│    │        │            │                │      │照一張、諾基亞│
│    │        │            │                │      │廠牌三三一０型│
│    │        │            │                │      │手機一支（序號│
│    │        │            │                │      │0000000│
│    │        │            │                │      │0000000│
│    │        │            │                │      │７號，警卷誤植│
│    │        │            │                │      │為３５０１０４│
│    │        │            │                │      │0000000│
│    │        │            │                │      │７９號）      │
├──┼────┼──────┼────────┼───┼───────┤
│三  │九十一年│台南市○○街│同右方式（見警卷│辛○○│皮包一只，內有│
│    │六月二十│四五一號前  │二第十頁）      │      │一百五十元、身│
│    │日凌晨四│            │                │      │分證一張、信用│
│    │時三十分│            │                │      │卡五張、駕駛執│
└──┴────┴──────┴────────┴───┴───────┘
┌──┬────┬──────┬────────┬───┬───────┐
│    │許      │            │                │      │照一張、手機二│
│    │        │            │                │      │支（序號：４４│
│    │        │            │                │      │0000000│
│    │        │            │                │      │２３１５５０號│
│    │        │            │                │      │）。          │
├──┼────┼──────┼────────┼───┼───────┤
│四  │九十一年│台南市○○路│同右方式（見警卷│戴湞琪│皮包一只，內有│
│    │六月二十│成功大學旁  │二第十二頁）    │（原審│書本、礦泉水、│
│    │一日凌晨│            │                │誤植為│國際廠牌ＧＤ九│
│    │五時五十│            │                │庚○○│０型式手機一支│
│    │分許    │            │                │）    │（序號：４４９│
│    │        │            │                │      │0000000│
│    │        │            │                │      │０８２７９號）│
├──┼────┼──────┼────────┼───┼───────┤
│五  │九十一年│台南市公園南│攔下丁○○機車後│丁○○│手提包一只，內│
│    │六月二十│路大成加油站│搶奪被害人之皮包│      │有化妝品、諾基│
│    │二日凌晨│附近        │（見警卷二第十三│      │亞廠牌三三三０│
└──┴────┴──────┴────────┴───┴───────┘
┌──┬────┬──────┬────────┬───┬───────┐
│    │三時三十│            │頁）。          │      │型式手機一支（│
│    │分許    │            │                │      │序號：３５０１│
│    │        │            │            │      │0000000│
│    │        │            │                │      │７６６２號）  │
├──┼────┼──────┼────────┼───┼───────┤
│六  │九十一年│台南縣永康市│搶奪被害人置於機│羅陳秀│手提背包一只，│
│    │七月十七│中華路六一九│車腳踏板上之手提│環    │內有二百元、行│
│    │日凌晨一│巷口        │背包（見警卷二第│      │車執照、駕駛執│
│    │時許    │            │十四頁）。      │      │照、西門子廠牌│
│    │        │            │                │      │三五０八型式之│
│    │        │            │                │      │手機一支（序號│
│    │        │            │                │      │：４４９１９２│
│    │        │            │                │      │0000000│
│    │        │            │                │      │１３號）。    │
├──┼────┼──────┼────────┼───┼───────┤
│七  │九十一年│台南市○○路│自後撞及被害人機│甲○○│皮包一只，內有│
│    │七月十七│與林森路三段│車後，搶奪被害人│      │二千一百元、身│
└──┴────┴──────┴────────┴───┴───────┘
┌──┬────┬──────┬────────┬───┬───────┐
│    │日凌晨四│路口        │掛於肩上之皮包。│      │分證一張、行車│
│    │時十分許│            │                │      │執照一張、駕駛│
│    │        │            │                │      │執照一張、金融│
│    │        │            │                │      │卡二張、手機摩│
│    │        │            │                │      │托羅拉牌２０８│
│    │        │            │                │      │８一支（序號：│
│    │        │            │                │      │0000000│
│    │        │            │                │      │0000000│
│    │        │            │                │      │０號、惟原審誤│
│    │        │            │                │      │植序號最末號為│
│    │        │            │                │      │９號）及諾基亞│
│    │        │            │                │      │牌８２５０一支│
│    │        │            │                │      │（序號不詳）  │
├──┼────┼──────┼────────┼───┼───────┤
│八  │九十一年│台南市○○路│自右側將被害人置│戊○○│手提包一只，內│
│    │九月二日│五段長榮地下│於機車腳踏板上之│      │有書本十二本、│
│    │晚上九時│地下道前五十│手提包搶走      │      │咖啡色皮包一只│
└──┴────┴──────┴────────┴───┴───────┘
┌──┬────┬──────┬────────┬───┬───────┐
│    │二十分許│公尺處      │                │      │、一千一百元、│
│    │        │            │                │      │身分證一張、信│
│    │        │            │                │      │用卡三張、金融│
│    │        │            │                │      │卡二張（見警卷│
│    │        │            │                │      │一第三頁、至第│
│    │        │            │                │      │七頁）        │
└──┴────┴──────┴────────┴───┴───────┘
